臺灣臺中地方法院刑事判決　　　　　　　100年度易字第954號
公　訴　人　臺灣臺中地方法院檢察署檢察官
被　　　告　劉明福
選任辯護人　吳光中律師
上列被告因侵占案件，經檢察官提起公訴（99年度偵字第24174
號、第25226 號），嗣因被告就被訴事實為有罪之陳述，本院合
議庭裁定由受命法官獨任依簡式審判程序審理，判決如下：
    主      文
劉明福犯侵占罪，累犯，處有期徒刑陸月，如易科罰金，以新臺
幣壹仟元折算壹日；又犯侵占罪，累犯，處有期徒刑參月，如易
科罰金，以新臺幣壹仟元折算壹日。應執行有期徒刑捌月，如易
科罰金，以新臺幣壹仟元折算壹日。
    事實及理由
壹、犯罪事實：
  一劉明福前因偽造文書案件，經本院於民國98年間判處有期徒
    刑4 月確定，於99年7 月5 日易科罰金執行完畢。
  二劉明福為址設臺中縣豐原市（現改制為臺中市豐原區○○○
    路○ 段12號13樓之「統御資產管理有限公司」（下稱統御公
    司）之負責人，因仲介不動產業務，而結識址設臺中縣豐原
    市○○路109 巷43號之「元兆實業股份有限公司」之負責人
    林郁婷。詎劉明福竟意圖為自己不法之所有，分別為下列侵
    占犯行：
    (一)劉明福於98年8 月間某日，在林郁婷位於臺中縣潭子鄉（
      現改制為臺中市潭子區○○○路○ 段221 巷85之1 號之居
      處，以新豐資產管理股份有限公司（下稱新豐公司）對鄒
      國樑有債權要出售，且鄒國樑名下有坐落臺中市○○區○
      ○段350 地號土地及其上門牌臺中市○○區○○路89巷22
      號11樓之10建物（下稱系爭不動產）為由，遊說林郁婷購
      買，並要求林郁婷先支付新臺幣（下同）200,000 元之斡
      旋金，林郁婷因而於98年8 月16日前1 週某日交付發票人
      為俊泰工業股份有限公司（下稱俊泰公司）、付款人為臺
      灣中小企業銀行大雅分行、發票日為98年8 月16日、面額
      各10 0,000元之支票2 紙與劉明福，作為購買上開債權之
      用。劉明福取得上開支票後，未用作購買上開債權，竟意
      圖為自己不法之所有，以變易持有為所有之意，予以侵占
      入己，並用以向他人購買物品。
    (二)林郁婷前因對蔡雅媚有債權，對蔡雅媚聲請假扣押，經本
      院以98年度裁全字第4834號裁定林郁婷以87,000元供擔保
      後，得對蔡雅媚之財產在260,699 元之範圍內予以假扣押
      。因林郁婷腿部受傷行動不便，劉明福表示願代林郁婷前
      往辦理，林郁婷乃於98年8 月底某日，在潭子鄉○○路○
      段221 巷85之1 號之居處，交付支票號碼為AW0000000 號
      、發票人為俊泰公司、付款人為臺灣中小企業銀行大雅分
      行、發票日為98年8 月31日、面額為88,000元之支票1 紙
      予劉明福，其中87,000元作為繳納上開擔保金之用，餘款
      1,000 元則為劉明福之車馬費。劉明福取得上開支票後，
      未用作繳納上開擔保金之用，竟意圖為自己不法之所有，
      以變易持有為所有之意，予以侵占入己，並用以向他人購
      買物品。嗣經林郁婷前往臺中地院查詢，發現並無上開擔
      保金之繳款紀錄，始於同年9 月8 日，自行提存87,000元
      ，而查悉上情。
貳、認定犯罪事實所憑證據及理由：
  一被告劉明福被訴刑法第335 條第1 項之侵占罪，係死刑、無
    期徒刑、最輕本刑為3 年以上有期徒刑以外之罪，其於審理
    程序就前揭被訴事實為有罪之陳述，經告知簡式審判程序之
    旨，並聽取其與辯護人、公訴人之意見後，本院裁定進行簡
    式審判程序，是本件之證據調查，依刑事訴訟法第273 條之
    2 規定，不受同法第159 條第1 項、第161 條之2 、第161
    條之3 、第163 條之1 及第164 條至第170 條規定之限制，
    合先敘明。
  二上開犯罪事實，業據證人即告訴人林郁婷於偵訊時具結證述
    明確，並有不動產資訊查詢資料1 紙、支票2 紙（犯罪事實
    二(一)部分）、統御公司致新豐公司之申請書1 份、支票1 紙
    （犯罪事實二(二)部分）、本院98年度存字第3112號提存書、
    國庫存款收款書各1 份、本院自行收納款項統一收據2 份本
    院98年8 月10日中院彥民執98執五字第33828 號不動產權利
    移轉證書、臺灣中小企業銀行大雅分行100 年2 月22日100
    大雅字第00032 號函所附俊泰公司之支票帳戶交易明細各1
    份附卷可參。被告於本院審理時就上開犯罪事實亦坦承不諱
    ，並有被告之偵訊筆錄在卷可佐。被告之自白與相關證據均
    相符合，本件事證明確，被告之犯行均堪認定。
、論罪科刑之理由：
  一核被告所為，均係犯刑法第335條第1項侵占罪。
  二劉明福前因偽造文書案件，經本院於98年間判處有期徒刑4
    月確定，於99年7 月5 日易科罰金執行完畢等情，有臺灣高
    等法院被告前案紀錄表1 份在卷可稽。被告於受徒刑之執行
    完畢後，5 年以內故意再犯本件有期徒刑以上之罪，均為累
    犯，應各依刑法第47條第1 項加重其刑。
  三被告所犯上開2 罪，犯意各別，行為各自獨立，應分論併罰
    之。
  四本院審酌被告收取告訴人林郁婷交付之支票後，因一時週轉
    不靈，將上開2 筆款項予以侵占入己挪供私用，其動機實值
    非議，及其侵占數額，對告訴人所生損害，被告雖與告訴人
    達成和解，然僅給付部分金額，未全數彌補告訴人之損失，
    暨被告以營造工程為業，大學肄業，及被告之家庭狀況等一
    切情狀，分別量處如主文所示之刑，並諭知易科罰金之折算
    標準。
肆、適用之法律：
    依刑事訴訟法第273 條之1 第1 項、第299 條第1 項前段，
    刑法第335 條第1 項、第47條第1 項、第41條第1 項前段、
    第51條第5 款，刑法施行法第1 條之1 第1 項、第2 項前段
    ，判決如主文。
本案經檢察官黃勝裕到庭執行職務。
中    華    民    國  100     年    11    月    18    日
                  刑事第十三庭  法  官  楊欣怡
以上正本證明與原本無異。
如不服本判決應於收受判決後10日內向本院提出上訴書狀，並應
敘述具體理由；其未敘述上訴理由者，應於上訴期間屆滿後20日
內向本院補提理由書狀(均須按他造當事人之人數附繕本)「切勿
逕送上級法院」。
告訴人或被害人對於判決如有不服具備理由請求檢察官上訴者，
其上訴期間之計算係以檢察官收受判決正本之日期為準。
                                書記官  黃泰能
中    華    民    國   100    年    11    月    18    日
附錄論罪科刑法條：
中華民國刑法第335條
意圖為自己或第三人不法之所有，而侵占自己持有他人之物者，
處5 年以下有期徒刑、拘役或科或併科1 千元以下罰金。
前項之未遂犯罰之。